最高法院刑事判決　　　　　　　　　　　　　　　九十一年度台上字第三四三六號
　　上　訴　人　甲○○
右上訴人因強盜案件，不服台灣高等法院台中分院中華民國八十九年四月十一日第二
審判決（八十八年度上訴字第二六八二號，起訴案號：台灣彰化地方法院檢察署八十
七年度偵字第一一四二一、一一四二八號、八十八年度偵字第四一一○號），提起上
訴，本院判決如左：
    主  文
原判決撤銷，發回台灣高等法院台中分院。
    理  由
本件原判決認定：上訴人甲○○曾於民國（下同）八十三年間因煙毒案件，經法院判
處有期徒刑三年一月確定，於八十六年四月八日執行完畢，仍不知悔改，復與黃奇益
（業經判刑確定）共同意圖為自己不法所有，於八十七年十二月十六日凌晨一時許，
由上訴人單獨起意先至彰化縣和美鎮和美國小旁之空地，意圖為自己不法之所有，竊
取林志成於八十七年十二月六日凌晨一、二時許在同鎮○○路旁空地竊得而停放在和
美國小旁之空地，為被害人黃秀騫所有之車牌號碼ＱＣ｜一一二三號自用小貨車一輛
，再駕駛該車搭載黃奇益至彰化縣和美鎮○○路六十五巷三號洪彩鸞之住處，二人均
朦面，分持黃奇益所有之西瓜刀各一把、戴黃奇益所有之口罩、手套各一雙及膠帶，
由黃奇益先以小鐵撬撬開洪彩鸞前開住處之大門（毀損部分未據告訴），並侵入該住
宅欲強劫財物，進入後，見洪彩鸞在客廳，二人遂共同以膠帶將洪彩鸞之眼睛、嘴巴
蒙住，並動手毆打，因黃奇益之右手中指遭洪彩鸞以口反咬，且洪彩鸞喊叫，二人隨
即共同抓其頭部撞擊地板，使受有兩側眼睛挫傷、頭部外傷、左胸外傷後昏迷，上訴
人與黃奇益心慌頓萌殺機，分持前揭西瓜刀，分別砍殺洪彩鸞之腹部，造成其前腹裂
傷，二人始一同逃離現場，而均未取得財物，洪彩鸞則經家人發現後送醫急救，倖免
於死亡；事發約半小時後，黃奇益因內疚折返現場，向洪彩鸞之家人自承犯行，經報
警查獲並循線逮捕上訴人，起出黃奇益所有之西瓜刀二把、手套一隻、及使用過之膠
帶一綑等情。因而撤銷第一審關於上訴人部分不當之判決，改判仍依牽連犯等規定論
處上訴人共同強劫殺人未遂（累犯）罪刑，固非無見。
惟查：一、上訴人行為後，懲治盜匪條例業經總統於九十一年一月三十日公布廢止，
刑法第三百二十八條、第三百三十條等關於強盜等罪部分，亦經於同日修正公布，俱
於同年二月一日生效。原審於八十九年四月十一日判決時，未及審酌懲治盜匪條例業
經廢止之事實並比較新舊法，適用最有利於上訴人之法律，原判決自無可維持。二、
上訴人於警訊固供承與黃奇益為強盜財物，分持西瓜刀侵入被害人之住宅，伊用透明
膠帶住被害人手腳，黃奇益則用透明膠帶住被害人嘴巴，並持西瓜刀予以猛砍後
離去等情，原判決並採為論罪之證據，然上訴人曾於原審辯稱警訊筆錄記載不實，陳
稱「是警員叫我照他筆錄唸，他是事先寫好筆錄，叫我複頌（誦），他說黃奇益已承
認，叫我說有大家比較好辦事」云云（見原審卷第七十九頁）。原審對於上訴人上開
所辯何以不足採信，並未加以說明論駁，自嫌理由欠備。三、「死刑減輕者，為無期
徒刑，或為十五年以下、十二年以上有期徒刑。」刑法第六十四條第二項定有明文。
原判決理由第二項載稱「死刑減輕者，為十五年以下十二年以上有期徒刑」，與刑法
之上開規定未盡相符，已有可議。又彰化基督教醫院函覆原審稱：被害人洪彩鸞於八
十七年十二月十六日至該醫院急診，「經診視後有頭部外傷併兩側眼窩腫脹，左胸部
及前腹部有多處撕裂傷，雙側前臂瘀血，其傷口千言萬語難以描述，謹呈上四張當時
拍攝之相片即可一目了然」等語（見原審卷第六十九至七十二頁），如果無訛，被害
人之左胸部及前腹部似均有多處遭砍殺後呈現撕裂傷之情形；原判決併引用彰化基督
教醫院之上開覆函，資為認定上訴人等如何行兇及被害人所受傷勢之依據，然其事實
欄僅載稱上訴人與黃奇益「分持前揭西瓜刀，分別砍殺洪彩鸞之腹部，造成其前腹裂
傷」云云，其事實認定與理由說明未盡一致，亦嫌理由矛盾。以上或為上訴意旨所指
摘，或為本院得依職權調查之事項，應認原判決有撤銷發回更審之原因。
據上論結，應依刑事訴訟法第三百九十七條、第四百零一條，判決如主文。
中      華      民      國    九十一    年      六      月     二十     日
                              最高法院刑事第十一庭
                                  審判長法官  呂  潮  澤
                                        法官  白  文  漳
                                        法官  陳  世  雄
                                        法官  孫  增  同
                                        法官  林  開  任
      右正本證明與原本無異
                                              書  記  官
中      華      民      國    九十一    年      六      月    二十四    日
